臺灣新北地方法院刑事判決
111年度審訴字第259號
公  訴  人  臺灣新北地方檢察署檢察官
被      告  王鈺心


上列被告因傷害等案件，經檢察官提起公訴（110 年度偵字第20
895 號），本院判決如下：
    主  文
王鈺心犯傷害罪，處拘役叁拾日，如易科罰金，以新臺幣壹仟元
折算壹日；又犯行使偽造私文書罪，處有期徒刑貳月，如易科罰
金，以新臺幣壹仟元折算壹日。
如本判決附表所示偽造之署名、指印及掌紋（合計叁拾叁枚）均
沒收。 
    事實及理由
壹、查被告王鈺心所犯均係死刑、無期徒刑、最輕本刑為3 年以
    上有期徒刑以外之罪，被告於準備程序就被訴事實為全部有
    罪之陳述，經告知簡式審判程序之旨，並聽取其與檢察官之
    意見後，本院認無不得或不宜改依簡式審判程序進行之處，
    爰依刑事訴訟法第273 條之1 第1 項、第284 條之1 之規定
    ，裁定進行簡式審判程序。
貳、本案犯罪事實、證據及應適用之法條，除下列事項應予補充
    、更正外，餘均引用附件即檢察官起訴書之記載：
一、犯罪事實欄一第11行所載之「簽名、指印」，應補充為「簽
    名、指印及掌紋」。
二、補充「被告王鈺心於111 年3 月31日本院準備程序及審理時
    之自白（參本院卷附當日各該筆錄）」為證據。　
三、附件附表編號4 偽造之署押欄之記載，應更正為如本判決附
    表編號4 偽造之署押及數量欄所示。
叁、審酌被告與告訴人范亞姿素不相識又無仇怨，於案發時地因
    酒後失態而與告訴人爆發口角爭執，本應秉持理性、平和之
    態度妥適處理，卻恣意對告訴人暴力相向，致告訴人受有附
    件犯罪事實欄一所示之傷勢，嗣經警帶回警局詢問，被告未
    能坦然面對應負之刑事責任，竟於偵查機關調查之歷程，擅
    自冒用胞姊王香藺之名義，於本判決附表所示各該文件中偽
    造王香藺之署名、指印或掌紋，甚至作成偽造之私文書復持
    以行使，對於遭偽造名義之王香藺及偵查機關犯罪追訴之正
    確性皆造成危害，被告本件所為均有不該，兼衡被告之素行
    、犯罪之動機、目的、手段、情節、教育程度、職業、家庭
    經濟與生活狀況、犯後始終坦承犯行，態度勉可，然迄今未
    能與告訴人達成和解或成立調解，亦未獲得告訴人之諒解等
    一切情狀，分別量處如主文第1 項所示之刑，並均諭知易科
    罰金之折算標準，以資處罰。
肆、如本判決附表所示偽造之署名、指印及掌紋合計33枚，不問
    屬於被告與否，皆應依刑法第219 條之規定，於主文第2 項
    宣告沒收。
伍、本判決係依刑事訴訟法第310 條之2 及第454 條所製作之簡
    化判決，依法僅需記載犯罪事實、證據名稱及應適用之法條
    ，並得以簡略方式為之，如認定之犯罪事實、證據及應適用
    之法條，與檢察官起訴書之記載相同者，得引用之，附此敘
    明。
據上論斷，應依刑事訴訟法第273 條之1 第1 項、第299 條第1
項前段、第310 條之2 、第454 條（本件依刑事判決精簡原則，
僅記載程序法條文），判決如主文。
本案經檢察官王涂芝偵查起訴，由檢察官陳炎辰到庭執行公訴。
中　　華　　民　　國    111   年 　  4  　月 　 26  　日
                 刑事第二十四庭  法  官　李俊彥   
以上正本證明與原本無異。
如不服本判決，應於判決送達後20日內敘明上訴理由，向本院提
出上訴狀（應附繕本），上訴於臺灣高等法院。其未敘述上訴理
由者，應於上訴期間屆滿後20日內向本院補提理由書「切勿逕送
上級法院」。
                                 書記官  林慈恩
中　　華　　民　　國　  111 　年　   4    月    26    日
附錄本判決論罪之法律條文：
中華民國刑法第277 條 
傷害人之身體或健康者，處5 年以下有期徒刑、拘役或50萬元以
下罰金。
犯前項之罪，因而致人於死者，處無期徒刑或7 年以上有期徒刑
；致重傷者，處3 年以上10年以下有期徒刑。

中華民國刑法第210 條
偽造、變造私文書，足以生損害於公眾或他人者，處5 年以下有
期徒刑。

中華民國刑法第216 條
行使第210 條至第215 條之文書者，依偽造、變造文書或登載不
實事項或使登載不實事項之規定處斷。

中華民國刑法第217 條
偽造印章、印文或署押，足以生損害於公眾或他人者，處3 年以
下有期徒刑。
盜用印章、印文或署押，足以生損害於公眾或他人者，亦同。

附表：
編號 文件名稱 欄位或位置 偽造之署押及數量 證據出處 1 新北市政府警察局新莊分局中港派出所調查筆錄。 受詢問人欄、 騎縫處。 「王香藺」之署名共貳枚及指印共肆枚。 110年度偵字第20895號卷（下稱偵卷）第31至33頁 2 新北市政府警察局新莊分局中港派出所執行逮捕、拘禁告知本人通知書。 簽名捺印欄。 「王香藺」之署名、指印各壹枚。 偵卷第55頁 3 新北市政府警察局新莊分局新莊派出所執行逮捕、拘禁告知親友書。 簽名捺印欄。 「王香藺」之署名、指印各壹枚。 偵卷第53頁 4 指紋按捺單。  「王香藺」之署名壹枚、指印共貳拾枚及掌紋共貳枚。 偵卷第91至92頁 總計 偽造署名共計：伍枚。 偽造指印共計：貳拾陸枚。 偽造掌紋共計：貳枚。    
--------------------------------------------------------
附件：
臺灣新北地方檢察署檢察官起訴書
                                    110年度偵字第20895號
　　被　　　告　王鈺心　女　20歲（民國00年0月00日生）
　　　　　　　　　　　　住新北市○○區○○路0段00○0號
　　　　　　　　　　　　居新北市○○區○○街000○0號4樓
　　　　　　　　　　　　國民身分證統一編號：Z000000000號
上列被告因偽造文書等案件，已經偵查終結，認應提起公訴，茲
將犯罪事實及證據並所犯法條分敘如下：
        犯罪事實
一、王鈺心與范亞姿有糾紛，㈠竟基於傷害之犯意，於民國110年
    5月12日3時25分許，在新北市○○區○○路0段0號，以右手推范
    亞姿額頭、以左腳踹范亞姿左小腿，致范亞姿受有右手瘀傷
    、額頭及左小腿挫傷等傷害。㈡王鈺心在上址接受員警詢問
    時，為逃避刑責，竟基於行使偽造私文書及偽造署押之犯意
    ，於同日4時20分許，冒用其胞姊「王香藺」名義應訊，接
    續在執行逮捕拘禁告知本人通知書、執行逮捕拘禁告知親友
    上偽造「王香藺」之簽名、指印，復於同日5時30分許，遭
    員警逮捕帶回至新北市政府警察局新莊分局中港派出所接受
    員警訊問時，接續在警詢筆錄及指紋按捺單上偽造「王香藺
    」之簽名、指印，均足以生損害於王香藺本人及警察、司法
    機關對於文書製作、犯罪追訴及執行之正確性。二、案經范
    亞姿訴由新北市政府警察局新莊分局報告偵辦。
　　　　證據並所犯法條
一、證據清單及待證事實：
編號 證　據　名　稱　　 待　證　事　實　　　　 1 被告王鈺心於警詢時及偵查中之自白 坦承全部犯罪事實。  2 證人即告訴人范亞姿於警詢之陳述 證明被告於上開時地傷害告訴人致其受傷之事實。 3 新北市政府警察局新莊分局執行逮捕拘禁告知親友通知書、告知本人通知書、中港派出所警詢筆錄、指紋按捺單 證明被告冒用「王香藺」之名義，接受警方詢問，並於上開文書上，偽造「王香藺」之署名及指印之事實。 4 天主教輔仁大學附設醫院診斷證明書、告訴人范亞姿傷勢照片 佐證被告傷害告訴人范亞姿致其受傷之事實。  5 監視器畫面翻拍照片 證明被告與告訴人有爭執糾紛衝突之事實。 
二、按所謂署押，指於紙張或物體上簽署之姓名，或其他符號，
    其用在表示其承認簽署文書之效力，與印文具有同一之作用
    與效力，一般人有於姓名之下再按捺指紋，或以按捺指紋代
    替簽名者，如偽造指紋亦屬偽造署押之一種（最高法院92年
    度台上字第4815號判決意旨參照）。次按刑法第217條所稱
    之「偽造署押」，係指行為人冒用本人名義在文件上簽名或
    為民法第3條第3項所稱指印之類似簽名之行為者而言（最高
    法院80年度台非字第 277號判決意旨參照），故倘行為人係
    以簽名之意，於文件上簽名，且該簽名僅在於表示簽名者個
    人身份，以作為人格同一性之證明，除此之外，再無任何其
    他用意者，固即係刑法上所稱之「署押」，然若於作為人格
    同一性之證明之外，尚有其他法律上之用意（例如表示收受
    某物之用意而成為收據之性質、表示對於某事項為同意之用
    意證明）者，即應該當刑法上之「私文書」。按偵查機關所
    製作之拘提逮捕通知書、權利告知書，其上若備有「收受人
    簽章欄」，由形式上觀察，於該欄內簽名及捺指印，即足表
    示由該姓名之人收受斯項通知書、告知書之證明，是若有冒
    名而為之者，即應成立偽造私文書罪；倘偵查機關所製作之
    拘提逮捕通知書、權利告知書，其上僅備有「被通知（告知
    ）人簽章欄」，則在該等欄位下簽名及捺指印時，僅處於受
    通知（告知）者之地位，尚不能表示其係有製作何種文書之
    意思及曾為何項意思表示，故若有冒名而為之者，應認成立
    偽造署押罪（最高法院91年度台非字第 295號判決意旨參照
    ）。末按司法警察或司法警察官於詢問犯罪嫌疑人時所製作
    之調查筆錄，係記載對於犯罪嫌疑人之詢問及其陳述，其內
    容當然含有受詢問人之意思表示，因該筆錄為公務員職務上
    所製作之文書，故為公文書之一種。受詢問人雖亦在筆錄之
    末簽名、蓋章或按指印，以擔保該筆錄之憑信性，但不能因
    此即認為該筆錄係受詢問人所製作，而變更其公文書之性質
    ，仍屬公務員職務上所製作之公文書，非被告所製作之私文
    書（最高法院91年度台非字第294號判決意旨參照）。
三、如本件附表編號1、2、4所示之文書，均係警員依法製作，
    並命受訊問人簽名確認，被告於上開文書上偽造簽名及指印
    之行為，均僅單純之偽造簽名、捺印，被告僅係為掩飾身分
    而偽造「王香藺」之署名，冒用「王香藺」之名而已，並無
    表明為文書之用意而不具文書之性質，該等署名或指印僅係
    表示受詢問人、受測人、被通知人為「王香藺」，作為人格
    同一性之證明，並無其他法律上之用意，應僅單純構成偽造
    署押之行為。另被告於附表編號3所示之「新北市政府警察
    局逮捕、拘禁告知親友通知書」之「被通知人姓名」欄填寫
    「不用通知」並捺印簽名，即是表示無庸將其遭逮捕乙事通
    知親友之意思表示，屬私文書性質，是被告其後將上述私文
    書交付警方，自屬行使偽造私文書無訛。
四、核被告於犯罪事實欄㈠所為，係犯刑法第277條第1項之傷害
    罪嫌。被告於犯罪事實欄㈡所為，係犯刑法第217條第1項偽
    造署押罪、同法第216條、第210條之行使偽造私文書罪。又
    被告就附表編號3之偽造署押行為，係偽造私文書之階段行
    為，其於偽造私文書後復持以行使，該偽造私文書之低度行
    為已為行使偽造私文書之高度行為所吸收，均不另論罪。又
    被告就附表各次接續偽造署押、行使偽造私文書行為，係因
    被告出於隱匿身分、逃避刑責之目的而冒名應訊，基於單一
    決意，於同一時地或密接時地，侵害同一法益，各行為之獨
    立性極為薄弱，依一般社會健全觀念難以強行分離，應包括
    於一行為予以評價，為接續犯，應論以一偽造署押罪、行使
    偽造私文書罪。另被告係以一行為犯前揭偽造署押罪及行使
    偽造私文書罪，為想像競合犯，應從一重之行使偽造私文書
    罪處斷。被告上開犯行㈠傷害㈡行使偽造私文書犯意各別、行
    為分殊，請分論併罰。被告於附表所示偽造「王香藺」署押
    、指印，併請依刑法第219條之規定宣告沒收。
五、依刑事訴訟法第251條第1項提起公訴。
　　此　致
臺灣新北地方法院
中　　華　　民　　國　 111　　年　　1 　　月　　16　　日
　　　　　　　　　　　　　    檢　察　官　王  涂  芝
附表：
編號 文書名稱 欄位 偽造之署押 備註 1 新北市政府警察局新莊分局中港派出所調查筆錄 受詢問人欄、騎縫處 「王香藺」之署名2枚及指印4枚  2 新北市政府警察局新莊分局中港派出所執行逮捕、拘禁告知本人通知書 簽名捺印欄 「王香藺」之署名、指印各1枚  3 新北市政府警察局新莊分局新莊派出所執行逮捕、拘禁告知親友書  簽名捺印欄 「王香藺」之署名、指印各1枚 私文書 4 指紋按捺單  「王香藺」之署名1枚